【裁判字號】    99,上訴,776
【裁判日期】    990413
【裁判案由】    妨害性自主
【裁判全文】
臺灣高等法院刑事判決                 99年度上訴字第776號
公  訴  人  臺灣板橋地方法院檢察署檢察官
被      告  葉四川
選任辯護人  陳增機律師（法律扶助律師）
上列上訴人因妨害性自主案件，不服臺灣板橋地方法院98年度訴
字第3042號，中華民國98年12月31日第一審判決（起訴案號：臺
灣板橋地方法院檢察署97年度偵字第32717 號），提起上訴，本
院判決如下：
    主  文
上訴駁回。
    事  實                                                                
一、葉四川前因分別於民國（下同）96年10月19日、同年月31日
    ，在臺北縣三重市二二八公園男廁、天台廣場1樓之某網咖
    店廁所內，對代號00000000男子（民國87年7月間出生，真
    實姓名年籍詳卷，下稱A童）犯合意性交罪，經臺灣板橋地
    方法院檢察署檢察官以96年度偵字第27061號偵辦，並於96
    年12月5日對葉四川提起公訴（該案嗣經臺灣板橋地方法院
    以96年度訴字第4569號判決並定執行刑有期徒刑7年6月確定
    ）。詎葉四川仍不思警惕，利用A童蹺家而偕同代號0000000
    0男子（86年5月間出生，真實姓名年籍詳卷，下稱B童），
    至其位於臺北縣三重市○○街1巷54號3樓住處睡覺過夜之機
    會，明知A童係未滿14歲之人，竟另基於與未滿14歲之男子
    為性交之犯意，於97年4月下旬某日凌晨1、2時許，在上開
    房間內，於不違反A童意願之情形下，以其嘴含入A童性器而
    使之接合之方法，對A童為性交1次得逞。嗣因警方於97年5
    月12日在某公園發現A童蹺家不歸，經與A童對談瞭解其蹺家
    原因時，A童透露上情，始為警循線查獲。
二、案經臺北縣政府警察局三重分局報請臺灣板橋地方法院檢察
    署檢察官偵查起訴。
    理  由
壹、程序方面
一、按被告以外之人於審判外之言詞或書面陳述，除法律有規定
    者外，不得作為證據，刑事訴訟法第159條第1項固定有明文
    。惟被告以外之人於檢察事務官、司法警察官或司法警察調
    查中所為之陳述，與審判中不符時，其先前之陳述具有較可
    信之特別情況，且為證明犯罪事實存否所必要者，得為證據
    ，同法第159條之2規定甚明。證人A童於97年5月12日警詢時
    之陳述，雖係被告以外之人於審判外之言詞陳述，為傳聞證
    據，然與其嗣於98年12月3 日原審審判中之證述不盡相符。
    查A 童當時係因蹺家不歸，經警發現帶至派出所，並通知其
    同住親屬前往帶回，而於其親屬抵達該派出所之前，警員與
    A 童對談瞭解其蹺家原因時，A童透露被告涉案情節，嗣於A
    童之姑母（代號00000000A ，真實姓名年籍詳卷）到場後，
    始對A童進行調查詢問，由A童就其甫於蹺家期間所親身經歷
    之事實為自由陳述，此觀警詢筆錄所載甚明，考量A 童之年
    齡、心智程度等，其當時在親屬陪同下，針對不久前發生之
    個人親身經歷而為陳述，較之相隔逾1 年半之後、在原審審
    理時所為之陳述，綜合一切客觀外在環境與條件，應認A 童
    先前於警詢時所為之陳述顯然具有較可信之特別情況，且該
    陳述內容復為證明被告有無對A 童實行本件犯罪行為所必要
    者，依上揭規定，符合傳聞證據之例外，應有證據能力，合
    先敘明。至B 童並未於警詢、偵查中為任何陳述，被告選任
    辯護人認無證據能力，顯有誤會。
二、次按被告以外之人於審判外之陳述，雖不符刑事訴訟法第15
    9條之1至第159條之4之規定，而經當事人於審判程序同意作
    為證據，法院審酌該言詞陳述或書面陳述作成時之情況，認
    為適當者，亦得為證據；當事人、代理人或辯護人於法院調
    查證據時，知有刑事訴訟法第159條第1項不得為證據之情形
    ，而未於言詞辯論終結前聲明異議者，視為有前項之同意，
    刑事訴訟法第159條之1、第159條之5第1項、第2項分別定有
    明文。經查，本判決除上開A童、B童姑母審判外之陳述外，
    下列所引用之被告以外之人於審判外之陳述或非供述證據，
    檢察官、被告於本院言詞辯論終結前均未聲明異議，本院審
    酌上開證據資料製作時較無人情施壓或干擾，亦無不當取供
    ，及證明力明顯過低之瑕疵，認以之作為證據應屬適當，故
    揆諸前開規定，認前揭證據資料有證據能力，合先敘明。
貳、實體方面
一、訊據被告固坦承伊知悉A 童係未滿14歲之男子無訛，惟矢口
    否認伊於上揭時、地有與A 童為性交之犯行，辯稱：伊僅曾
    於96年間與A童為合意性交2 次，因遭A童提告，被法院判處
    罪刑在案，伊與A童是仇人，不可能讓A童進入伊住處內睡覺
    ，A童曾經於97年4月下旬至伊住處門口，向伊索討金錢，並
    稱若伊不給錢，還要再告伊，伊當時沒有給錢，並持掃把將
    A童趕走，A童才會亂告云云。被告選任辯護人則以：被告精
    神上素有障礙或缺陷，致被利用而有上開行為，其行為應屬
    不罰或得減輕其刑；再者被告縱有上開行為，亦屬情輕法重
    ，應依刑法第59條規定，減輕其刑；又被告本案行為應與前
    案有實質上乙罪之關係云云置辯。惟查：
  (一)本案係警員於97年5 月12日在某公園發現A 童蹺家不歸，將
    A 童帶至臺北縣政府警察局三重分局慈福派出所，並通知其
    同住親屬前往帶回，而於其親屬抵達該派出所之前，警員與
    A 童對談瞭解其蹺家原因時，A 童透露被告有對其為性交行
    為，嗣於A 童之姑母（代號00000000A ，真實姓名年籍詳卷
    ）到場陪同下，警員始為A 童製作筆錄，並循線通知B 童及
    被告到案偵辦等情，此有證人即當時為A 童製作警詢筆錄之
    警員陳益俊於原審審理時之證詞可稽（原審卷第60頁背面至
    62 頁）。觀諸A童於該次警詢時所稱：（問：綽號「叔叔」
    男子《指被告》共性侵害你幾次？）……最後一次是在（97
    年）4 月底凌晨1、2點，帶我去他家，是1至3樓，在五常公
    園附近，進去後帶我至3 樓房間內，並且再度脫掉我的內褲
    ，隨即以手、嘴巴親吻我尿尿的地方（生殖器），時間約 5
    至10分鐘，我當晚睡在他家裡，和他及另一位五華國小的（
    指B 童）同睡一張床等語（臺灣板橋地方法院檢察署97年度
    偵字第24634號卷《下稱偵(一)卷》第12頁）。另徵以證人B童
    於原審審理時所述：我記得有一次在被告家裡，被告家是 3
    層樓，當時是在3樓房間，房間有床、PSP（遊戲機）、棉被
    ，好像是凌晨，我當時還醒著，坐在床邊，A 童翻開棉被的
    時候，我看到被告在含A童的生殖器，他們在棉被下，A童、
    被告的姿勢我不記得，A 童當時還沒有睡著。……我記得被
    告有含A童的生殖器，我知道「含」的意思，當時A童的生殖
    器有進到被告的嘴巴裡面等語（原審卷第63頁背面、64頁）
    ，足認被告除於前案曾與A 童為性交行為之外（業經原法院
    以96年度訴字第4569號刑事判決判刑確定），另於97年4 月
    下旬某日凌晨1、2時許，在其位於臺北縣三重市○○街1 巷
    54 號住處3 樓房間內，確有於不違反A童意願之情形下，以
    其嘴含入A童性器而使之接合之方法，對A童為性交1 次，而
    為當時亦在場之B 童所目睹無訛。蓋A童與B童當時均係10、
    11歲之幼童，且經查渠二人與被告亦無仇隙（詳下述），應
    無同謀設詞誣陷被告之可能性，所述堪值採信。雖A童、B童
    歷次於警詢、偵訊及原審審理時所述情節未能完全合致，衡
    情顯係因渠二人年紀甚幼，於面對檢警及法庭審理之壓力下
    ，對於提問無從為詳實精確之回答所致，尚不能據以否定渠
    二人上揭陳述之證明力。
  (二)反觀被告，固辯稱：伊與A 童是仇人，不可能讓A 童進入伊
    住處內睡覺云云，並聲請傳喚證人黃建維為證。但證人黃建
    維於原審審理時到庭證稱：（問：97年4月下旬，A童是否曾
    經到被告之上址住處跟被告在一起？）有，A 童當時蹺家，
    一直要去被告家，我當時叫被告不要讓A 童去，當時我也有
    在場。（問：既然你叫被告不要讓A童去，當天A童是否有進
    入被告家裡？）有，因為A 童一直要過去，說他早上就會走
    ……（問：A童來的時候住在哪裡？）他住在3樓……（問：
    你在被告家裡看到A 童幾次？）2、3次，是在去年跟今年碰
    到的，但詳細時間我不記得等語（原審卷第40至42頁），顯
    見A 童確曾因蹺家而數次前往被告之上址住處內，甚至在該
    處3 樓房間睡覺過夜無訛，詎被告竟說謊而一概否認，已見
    其虛。再者，被告前曾分別於96年10月19日、同年月31日，
    在臺北縣三重市二二八公園男廁、天台廣場1 樓之某網咖店
    廁所內，均以其嘴含入A童性器而使之接合之方法，對A童為
    合意性交2次，嗣因A童之父知悉上情，報警處理，案經臺北
    縣政府警察局三重分局報請臺灣板橋地方法院檢察署檢察官
    以96年度偵字第27061號偵辦，並於96年12月5日對被告提起
    公訴等情，有該案起訴書電腦查詢列印本1 份可憑（前揭偵
    (一)卷第32至34頁），是於97年4月A童蹺家期間，被告顯已知
    悉其前因對A童為合意性交，遭A童之父報警處理，並經檢察
    官偵查起訴，竟不避嫌諱，仍允許A 童數次至其住處內，甚
    至在3樓房間睡覺過夜，足認其當時與A童之關係絕非惡劣。
    否則，倘如被告所稱其與A童是仇人云云，豈有可能允許A童
    進入其住處，甚至收留過夜，而徒招瓜田李下之嫌？被告於
    前案已受偵查審理之情形下，仍執意收留蹺家不歸之A 童過
    夜，其自始有不純正之動機，昭然若揭，益徵A童、B童之上
    揭陳述內容並非子虛。
  (三)證人黃建維固證稱：我沒有同時看過A 童、B 童二人都在被
    告家裡云云（原審卷第42頁反面），惟證人黃建維自承其僅
    是偶爾至被告住處，差不多住個1 天就離開等語（原審卷第
    42頁），顯不能排除被告係另於黃建維不在場之下，同時收
    留A童、B童過夜（換言之，A 童至被告上址住處過夜之次數
    ，應不只1 次），其證詞不足動搖A童、B童上揭陳述之可信
    度，尚難採為有利於被告之憑據。又證人B 童證述：（問：
    你看到被告含A 童生殖器那一次，你們為何會去被告家裡？
    ）當時我們兩人蹺家，所以過去被告家裡。（問：一開始找
    到被告時，A 童有無跟被告要錢？）有。（問：被告有無給
    錢？）有，我有看到，被告給A 童5百至1千元等語（同上卷
    第65頁）。則被告所辯：A 童有向伊索討金錢等語，縱然屬
    實，但被告當時既有給錢，而非如被告所稱其非但沒有給錢
    ，並持掃把將A童趕出云云，已難認A童有何挾怨報復之可言
    。況本案係警員先發現A童蹺家不歸，將A童帶回派出所，嗣
    警員與A童對談瞭解其蹺家原因時，A童始透露被告有對其為
    性交行為乙節，已如前述，故知本案並非A 童主動向警方報
    案，而係A 童因蹺家被警員帶至派出所時，於談話間透露上
    情，嗣經警循線通知B童及被告到案而偶然查獲，考量A童及
    B 童二人之年齡、心智程度、社會經驗及當時外在客觀環境
    等，足徵A童及B童當時絕非同謀故意設詞陷害被告甚灼。被
    告辯稱：伊當時沒有給錢，並持掃把將A童趕出，A童才會亂
    告云云，顯係事後羅織之不實辯詞，不足憑採。
  (四)綜上所述，本案事證已臻明確，被告犯行堪予認定。被告空
    言否認，洵屬畏罪卸責之詞，要難採信。
三、核被告所為，係犯刑法第227 條第1 項之對於未滿14歲之男
    子為性交罪。被告先前固分別於96年10月19日、同年月31日
    ，在臺北縣三重市二二八公園男廁、天台廣場1 樓之某網咖
    店廁所內，對A 童犯合意性交罪，經原法院以96年度訴字第
    4569號刑事判決判刑確定，有上開判決（臺灣板橋地方法院
    檢察署97年度偵字第32717 號偵查卷第2頁至第6頁）、臺灣
    高等法院被告前案紀錄表可憑，惟該案與本案之犯罪時間相
    隔約達6 月之久，犯罪地點亦不相同，彼此間顯無密切不可
    分之關係，而屬各自獨立之行為，既非接續犯，自不成立實
    質上乙罪，故本案犯行不受前案確定判決效力所及，仍應論
    罪科刑。辯護人認被告上開前後數行為係實質上一罪之接續
    犯云云，洵有誤會。又兒童及少年福利法第70條第1 項固規
    定對少年犯罪者，加重其刑至二分之一，惟該條項但書明文
    規定：「但各該罪就被害人係兒童及少年已定有特別處罰規
    定者，不在此限。」本件被告所犯之刑法第227第1項之妨害
    性自主罪，係以被害人之年齡未滿14歲為其處罰之特殊要件
    ，自無再依上開兒童及少年福利法加重處罰之餘地，附此敘
    明。
四、原審認被告罪證明確，依刑法第227條第1項之規定，審酌被
    告前甫因對A 童為合意性交，由檢察官偵查起訴在案，仍不
    思警惕，為發洩個人性慾，竟利用A 童蹺家至其住處房間睡
    覺過夜之機會，執意以其嘴含入A 童性器而使之接合之方法
    ，對A 童為性交，行為可鄙，殊無情輕法重之情形，應無適
    用刑法第59條規定，減輕其刑之必要，又其行為足以戕害 A
    童之身心健康及正確性觀念之發展，且犯後一再飾詞卸責，
    毫無悔意，犯罪後之態度不佳等一切情狀，量處有期徒刑 4
    年，認事用法，核無不合，量刑亦屬妥適，被告上訴意旨，
    仍執陳詞，空言否認犯罪，為無理由，應予駁回。
五、被告辯護人聲請將被告送請臺北市立療養院鑑定是否有刑法
    第19條規定之精神障礙或心智缺陷致不能辨識或減弱其辨識
    能力，惟查被告從無精神病之病史，被告於確定之前案及本
    案原審審理程序前，始終未執此為辯解，被告於警詢、偵查
    、原審、本院所為陳述，核與常人無異，殊無精神障礙之情
    形，上開聲請，核無必要；又被告聲請鑑定A 童性器官有無
    被告之唾液DNA ，惟查本案案發迄今近2 年之久，A 童性器
    官當時縱有被告之唾液，亦已不存在，無從鑑定是否與被告
    DNA 相符，且本案事證已臻明確，此部分聲請，亦無必要，
    應併予駁回。
據上論斷，應依刑事訴訟法第368條，判決如主文。
本案經檢察官李金定到庭執行職務。
中    華    民    國    99    年    4     月    13    日
                  刑事第三庭  審判長法  官  陳博志
                                    法  官  劉興浪
                                    法  官  許文章
以上正本證明與原本無異。
如不服本判決，應於收受送達後10日內向本院提出上訴書狀，其
未敘述上訴之理由者並得於提起上訴後10日內向本院補提理由書
（均須按他造當事人之人數附繕本）「切勿逕送上級法院」。
                                    書記官  蔡慧娟
中    華    民    國    99    年    4     月    13    日

司法院資訊處製作；財團法人民間司法改革基金會備份。
